臺灣雲林地方法院民事判決　　　　　　　100年度訴字第345號
原　　　告　周坤和
訴訟代理人　黃富毅
被　　　告　劉秋吉
　　　　　　沈金堂
　　　　　　陳萬生
　　　　　　沈國瑋
訴訟代理人　胡秀珠
被　　　告　沈是儂
法定代理人　沈林彩雲
被　　　告　沈羿君
　　　　　　沈羿群
上二人共同
訴訟代理人　沈林彩雲
上列當事人間請求分割共有物事件，本院於民國100 年12月13日
言詞辯論終結，判決如下：
    主  文
兩造共有坐落雲林縣虎尾鎮○○段一二四之一四地號、地目建、
面積八五五平方公尺土地及同段一二四之一六地號、地目建、面
積一九八平方公尺土地，合併分割如附圖（即雲林縣虎尾地政事
務所民國一百年十一月二日土地複丈成果圖）所示，即：編號一
二四之一六地號部分面積一九八平方公尺土地，分歸原告取得；
編號甲部分面積六九點八七平方公尺土地，分歸被告沈金堂取得
；編號乙部分面積一三二點四平方公尺土地，分歸被告沈國瑋取
得；編號丙部分面積一五六平方公尺土地，分歸被告沈是儂、沈
羿君、沈羿群共同取得，並按被告沈是儂、沈羿君、沈羿群應有
部分各三分之一之比例保持共有；編號丁部分面積一八三平方公
尺土地，分歸被告陳萬生取得；編號戊部分面積三一三點七三平
方公尺土地，分歸被告劉秋吉取得。
訴訟費用由兩造依附表二所示之比例負擔。
    事實及理由
壹、程序方面：
    被告陳萬生、沈是儂、沈羿君、沈羿群經合法通知，均未於
    言詞辯論期日到場，核無民事訴訟法第386 條各款所列情形
    ，爰依原告聲請，由其一造辯論而為判決。
貳、實體方面：
一、原告起訴主張：坐落雲林縣虎尾鎮○○段124 之14地號、地
    目建、面積855 平方公尺土地（下稱124 之14地號土地）及
    同段124 之16地號、地目建、面積198 平方公尺土地（下稱
    124 之16地號土地，二筆土地合稱系爭土地）為兩造所共有
    ，共有人均相同，共有人之應有部分如附表一所示。兩造就
    系爭土地並無不分割之約定，該土地亦無因使用目的不可分
    割之情形，惟因無法協議分割，為此依據民法第823 條、第
    824 條之規定，請求准依附圖所示方法合併分割。
二、被告方面：
  (一)、被告劉秋吉：同意依附圖所示方法分割。被告劉秋吉少分
      0.32平方公尺土地，同意不請求原告補償。
  (二)、被告沈金堂：同意依附圖所示方法分割。
  (三)、被告沈國瑋：同意依附圖所示方法分割。
  (四)、被告沈是儂、沈羿君、沈羿群：同意依附圖所示方法分割
      。
  (五)、被告陳萬生未於調解及言詞辯論期日到場，亦未提出書狀
      為任何聲明或陳述。
三、得心證之理由：
  (一)、按各共有人，除法令另有規定外，得隨時請求分割共有物
      ，但因物之使用目的不能分割或契約訂有不分割之期限者
      不在此限；共有物之分割，依共有人協議之方法為之；分
      割之方法不能協議決定，或於協議決定後因消滅時效完成
      經共有人拒絕履行者，法院得因任何共有人之請求，命以
      原物分配於各共有人；共有人相同之數不動產，除法令另
      有規定外，共有人得請求合併分割，民法第823 條第1 項
      、第824 條第1 項、第2 項第1 款前段、第5 項分別定有
      明文。查，系爭土地為兩造所共有，共有人均相同，共有
      人之應有部分如附表一所示，系爭土地並無因物之使用目
      的不能分割之情形，共有人間亦未訂有不分割之約定，惟
      無法達成協議分割等情，為兩造所不爭執，並有原告提出
      之土地登記謄本及地籍圖為證（見本院卷第9-13頁），堪
      信為真實。則原告訴請將系爭土地合併分割，即無不合，
      應予准許。
  (二)、次按法院裁判分割共有物，須斟酌各共有人之利害關係、
      使用情形、共有物之性質及價值、經濟效用、符合公平經
      濟原則，其分割方法始得謂為適當。又分割共有物固不受
      分管契約之拘束，惟盡量依各共有人使用現狀定分割方法
      ，以維持現狀，減少共有人所受損害，當不失為裁判分割
      斟酌之一種原則（最高法院90年度臺上字第1607號、82年
      度臺上字第1990號判決意旨參照）。查，124 之14地號土
      地西側及南邊均臨道路，124 之16地號土地西側臨道路，
      124 之14地號土地如附圖所示編號甲部分土地上有被告沈
      金堂所有之建物；編號乙部分土地上有被告沈國瑋所有之
      建物；編號丙部分土地上有被告沈是儂、沈羿君、沈羿群
      等人所有之建物；編號丁部分土地上有被告陳萬生所有之
      建物；編號戊部分土地上有被告劉秋吉所有之建物，124
      之16地號土地上有原告所有之建物等情，業經本院會同兩
      造及雲林縣虎尾地政事務所測量員至現場勘測屬實，有本
      院製作之勘驗測量筆錄、現場圖、現場照片及雲林縣虎尾
      地政事務所以民國（下同）100 年6 月22日虎地二字第10
      00003092號函所檢送之土地複丈成果圖在卷可稽（見本院
      卷第38-47 、49-50 頁）。以如附圖所示方法分割，符合
      大部分共有人之使用現況，除被告劉秋吉須拆除部分建物
      外，其餘共有人之建物均得保留，可減少共有人所受之損
      害。且共有人所分得之土地均臨道路，對外出入不成問題
      。雖被告劉秋吉須拆除部分建物，惟其已到庭表示同意拆
      除建物，同意依附圖所示方法分割，被告沈金堂、沈國瑋
      、沈是儂、沈羿君、沈羿群亦均明白表示同意依附圖分割
      ，被告陳萬生於本院合法送達附圖後，並未到場爭執或以
      書狀為反對之陳述，可見其亦同意如附圖所示之分割方法
      ，此分割方法應符合全體共有人之利益。
  (三)、綜上，本院審酌兩造之意願、共有物之性質、共有人之使
      用現狀及經濟效用等因素，認為系爭土地以如附圖所示方
      法分割，符合公平原則，爰定其分割方法如主文第一項所
      示。
  (四)、又以附圖所示方法分割，原告雖多分0.32平方公尺，被告
      劉秋吉少分0.32平方公尺，惟被告劉秋吉於本院100 年10
      月18日及100 年12月13日言詞辯論期日均表示同意不請求
      原告補償，故本件共有人間並無相互補償之問題，附此敘
      明。
四、末按分割共有物乃具非訟事件之性質，法院斟酌何種分割方
    法較能增進共有物之經濟效益，並兼顧兩造之利益，以決定
    適當之分割方法，不因何造起訴而有不同，故原告請求裁判
    分割共有物雖有理由，惟關於所支出之訴訟費用，應由共有
    人全體按其應有部分比例負擔，方屬公平，故本件訴訟費用
    由兩造按附表二所示之比例負擔。
五、訴訟費用負擔之依據：民事訴訟法第78條、第80條之1 、第
    85條第1 項但書。
中    華    民    國   100    年    12    月    29    日
                  民事第一庭    法  官  蔡碧蓉
以上正本係照原本作成。
如對本判決上訴，須於判決送達後20日內向本院提出上訴狀（須
附繕本）。如委任律師提起上訴者，應一併繳納上訴審裁判費。
中    華    民    國   100    年    12    月    29    日
                                書記官  蘇紋泙
┌────────────────────────────────┐
│附表一：雲林縣虎尾鎮○○段124之14、124之16地號土地共有人應有部分│
├────────┬───────────┬───────────┤
│                │雲林縣虎尾鎮○○段124 │雲林縣虎尾鎮○○段124 │
│                │之14地號土地          │之16地號              │
├──┬─────┼───────────┼───────────┤
│編號│共有人姓名│應  有  部  分        │應  有  部  分        │
├──┼─────┼───────────┼───────────┤
│01  │周 坤 和  │1053分之180           │1053分之274           │
├──┼─────┼───────────┼───────────┤
│02  │劉 秋 吉  │1053分之249           │1053分之595           │
├──┼─────┼───────────┼───────────┤
│03  │陳 萬 生  │1053分之183           │1053分之183           │
├──┼─────┼───────────┼───────────┤
│04  │沈 金 堂  │1053分之86            │5265分之1             │
├──┼─────┼───────────┼───────────┤
│05  │沈 國 瑋  │1053分之163           │5265分之1             │
├──┼─────┼───────────┼───────────┤
│06  │沈 羿 君  │3159分之192           │5265分之1             │
├──┼─────┼──────────┬┼───────────┤
│07  │沈 羿 群  │3159分之192           │5265分之1             │
├──┼─────┼───────────┼───────────┤
│08  │沈 是 儂  │3159分之192           │5265分之1             │
└──┴─────┴───────────┴───────────┘
┌────────────────────────┐
│附表二：訴訟費用負擔之比例                      │
├──┬─────┬───────────────┤
│編號│共有人姓名│訴訟費用負擔之比例            │
├──┼─────┼───────────────┤
│01  │周 坤 和  │105300分之19800               │
├──┼─────┼───────────────┤
│02  │劉 秋 吉  │105300分之31373               │
├──┼─────┼───────────────┤
│03  │陳 萬 生  │105300分之18300               │
├──┼─────┼───────────────┤
│04  │沈 金 堂  │105300分之6987                │
├──┼─────┼───────────────┤
│05  │沈 國 瑋  │105300分之13240               │
├──┼─────┼───────────────┤
│06  │沈 羿 君  │105300分之5200                │
├──┼─────┼───────────────┤
│07  │沈 羿 群  │105300分之5200                │
├──┼─────┼───────────────┤
│08  │沈 是 儂  │105300分之5200                │
└──┴─────┴───────────────┘